臺灣高等法院高雄分院刑事判決　　　　100年度上易字第137號
上　訴　人　臺灣高雄地方法院檢察署檢察官
被　　　告　陳富山
上列上訴人因被告贓物案件，不服臺灣高雄地方法院99年度易字
第1990號中華民國99年11月25日第一審判決（起訴案號：臺灣高
雄地方法院檢察署99年度偵續字第96號），提起上訴，本院判決
如下：
    主  文
上訴駁回。
    理  由
壹、公訴意旨略以：被告陳富山因知悉新記公司內有價值不斐之
    銅葉片，乃與袁本根（業經原審法院判處有期徒刑1 年6 月
    確定）共同基於意圖為自己不法所有之犯意聯絡，先由被告
    陳富山於97年9 月8 日前往新記公司勘查地形，再由袁本根
    於97年9 月13日1 時許，持客觀上足以對人之生命、身體構
    成威脅，足供兇器使用之鐵鎚1 把，至新記公司工廠後方，
    破壞該工廠圍牆成方形小洞，踰越洞口進入工廠，並將工廠
    電動大門之啟動馬達螺絲拔下，使馬達無法托住鐵門得以人
    工開啟後即離開現場。繼於同日11時許，袁本根再僱請不知
    情之不詳姓名成年男子，駕駛大貨車返回該工廠內，袁本根
    先徒手推開工廠大門後，再自行駕駛工廠內之推高機，將廠
    內之銅葉片3 塊（重量約5344公斤）搬運至上開大貨車上後
    離去，而竊盜得逞，並將竊得之贓物暫放在屏東縣萬丹鄉某
    廢棄工廠內存放。嗣被告陳富山與袁本根竊取上開銅葉片後
    ，遂透過王世明（所犯牙保贓物罪，業經原審法院判處有期
    徒刑4 月確定）尋得從事回收業之吳枝發，吳枝發遂允諾以
    每公斤100 元之價格買入，吳枝發隨即以每公斤120 元之價
    格轉賣予同業李寶堂，李寶堂再以每公斤136 元之價格賣予
    同業洪水明。被告陳富山、袁本根即在王世明、吳枝發、李
    寶堂之指示下，於同年9 月15日，載運上開銅葉片3 塊至前
    揭洪水明經營之回收場內，將上開銅葉片交付予洪水明，並
    當場取得價款，王世明、吳枝發、李寶堂亦在場取得轉手價
    差之利潤。因認被告陳富山涉犯刑法第321 條第1 項第3 款
    加重竊盜罪嫌等語。
貳、證據能力部分
一、按被告以外之人於偵查中向檢察官所為陳述，除顯有不可信
    之情況者外，得為證據，刑事訴訟法第159 條之1 第2 項定
    有明文。偵查中對被告以外之人所為之偵查筆錄，性質上係
    屬傳聞證據，惟現階段刑事訴訟法規定檢察官代表國家偵查
    犯罪、實施公訴，依法其有訊問被告之權，證人且須具結，
    而實務運作時，檢察官偵查中向被告以外之人所取得之陳述
    ，原則上均能遵守法律規定，不致違法取供，其可信度極高
    ，職是，本件證人袁本根、林榮立、林志宏、洪水明、李寶
    堂、吳枝發於偵查中檢察官以證人身分予以訊問，並經依法
    具結在卷，且無證據顯示檢察官在偵查時有不法取供之情形
    ，亦查無證據顯示有顯不可信之情況。是揆諸前揭說明，上
    開證人於偵查中之證述，均具有證據能力。
二、按被告以外之人於審判外之言詞或書面陳述，除法律有規定
    者外，不得作為證據；被告以外之人於審判外向法官所為之
    陳述，得為證據，刑事訴訟法第159 條第1 項、第159 條之
    1 第1 項分別定有明文。又按被告以外之人於審判外之陳述
    雖不符刑事訴訟法第159 條之1 至之4 等4 條之規定，經當
    事人於審判程序同意作為證據，法院審酌該言詞陳述或書面
    陳述作成時之情況，認為適當者，亦得為證據；當事人、代
    理人或辯護人於法院調查證據時，知有前項不得為證據之情
    形，而未於言詞辯論終結前聲明異議者，視為有前項之同意
    ，刑事訴訟法第159 條之5 定有明文。
    本件如後所引被告以外之人於警詢、審判中以證人、被害人
    身分所為證述，本件被告及檢察官對該等證據之證據能力均
    不爭執，且本院審酌上開證據於作成時無任何不適當之情況
    ，認以之作為本案之證據，應屬適當，揆諸前開說明，應認
    其等於警詢、審判中所為證述均有證據能力。
三、另其他證據部分，本院於審判期日，依各該證據不同之性質
    ，以提示或告以要旨等法定調查方法逐一調查，並使當事人
    表示意見，本院亦查無法定證據取得禁止或證據使用禁止之
    情形，故認所引用各項證據資料，均具證據之適格。
、實體部分
一、按犯罪事實應依證據認定之，無證據不得認定犯罪事實；又
    不能證明被告犯罪，應諭知無罪之判決，刑事訴訟法第154
    條第2 項、第301 條第1 項分別定有明文。再按刑事訴訟法
    上所謂認定犯罪事實之證據，係指足以認定被告確有犯罪行
    為之積極證據而言，如未能發現相當證據或證據不足以證明
    ，自不能以推測或擬制之方法，以為裁判基礎。而認定不利
    於被告之事實，須依積極證據，苟積極證據不足為不利被告
    之認定時，即應為有利於被告之認定，更不必有何有利之證
    據；又認定犯罪事實所憑之證據，雖不以直接證據為限，間
    接證據亦包括在內，然而無論直接證據或間接證據，其為訴
    訟上之證明，須於通常一般之人均不致有所懷疑，而得確信
    其為真實之程度者，始得據為有罪之認定，倘其證明尚未達
    到此一程度，而有合理之懷疑存在，無從使事實審法院得有
    罪之確信時，即應由法院為諭知被告無罪之判決。亦即若證
    據資料在經驗科學上或論理法則上尚有對被告較為有利之存
    疑，而無從依其他客觀方法排除此項合理之可疑，即不得以
    此資料作為斷罪之基礎，且刑事訴訟制度受「倘有懷疑，即
    從被告之利益為解釋」、「被告應被推定為無罪」之原則所
    支配，故得為訴訟上之證明者，無論為直接或間接證據，須
    客觀上於一般人均不致有所懷疑而達於確信之程度者，始可
    據為有罪之認定，倘其證明尚未達於「確信」之程度，而有
    合理可疑存在時，即難據以為被告不利認定，換言之，在法
    律判斷上，即不能為被告有罪之認定（最高法院76年台上字
    第4986號、40年台上字第86號、30年上字第816 號、29年上
    字第3105號判例意旨參照）。
二、公訴意旨認被告陳富山涉犯上開加重竊盜罪嫌，無非係以共
    犯袁本根及證人吳枝發於警詢、偵查中之證述、現場照片等
    為其論據。訊據被告陳富山固坦承有委請原審同案被告王世
    明代為尋找買家，並於97年9 月15日與袁本根一同前往上開
    洪水明經營之回收場之事實，惟堅決否認有何加重竊盜犯行
    ，辯稱：伊從頭到尾都沒有與袁本根共犯竊盜罪，伊沒有報
    地點給袁本根，也沒有參與或提供工具，是伊要跟袁本根要
    債，他說賣掉就可以還伊錢，伊沒有偷，伊只是介紹人去買
    而已等語。
三、經查：
（一）被告陳富山委由原審同案被告王世明代為尋求買家，王世
      明乃與吳枝發談妥收購價格，吳枝發即允諾以每公斤100
      元之價格買入，隨即並以每公斤120 元之價格轉賣予李寶
      堂，李寶堂再以每公斤136 元之價格賣予洪水明後，被告
      陳富山與袁本根即在王世明、吳枝發、李寶堂之指示下，
      於97年9 月15日，載運上開銅葉片3 塊至前揭洪水明經營
      之回收場內，將上開銅葉片交付予洪水明，並當場取得價
      款，王世明、吳枝發、李寶堂亦在場取得轉手價差之利潤
      等情，業據被告陳富山供認不諱，核與證人王世明、洪水
      明、李寶堂、吳枝發於警詢及偵查中之證述（見98年度他
      字第734 號偵卷三第12頁至第17頁、第19頁至第20頁、第
      69頁、第73頁至第75頁、99年度偵續字第96號偵卷六第26
      頁至第29頁、第61頁至第62頁、98年度偵字第16095 號偵
      卷四第4 頁至第5 頁、第15頁至第16頁）均相符，復有屏
      東萬單大地8 月16日估價單影本（97年度報搜字第1 號偵
      卷二第24頁）在卷可稽，是此部分事實，已堪認定。
（二）另證人袁本根於97年9 月22日第1 次警詢時陳稱：「伊有
      於97年9 月13日在高雄縣大寮鄉○○街331 號竊取銅葉片
      3 塊，是伊1 人獨自犯案，沒有受其他人教唆或其他共犯
      」等語（見高雄縣政府警察局林園分局警卷第2 頁）；於
      原審審理時，復到庭證稱：「伊沒有與被告陳富山一起去
      看偷竊的地點，被告陳富山也沒有跟伊說高雄縣大寮鄉○
      ○街331 號裡有很多銅葉片可以去偷，因被告陳富山家住
      附近，有開車載伊經過該處，但沒有跟伊說裡面有何東西
      ，97年9 月13日伊去偷竊前，有去勘查現場，是伊一個人
      去看的，伊偷完有叫被告陳富山幫伊賣，伊有跟他說銅葉
      片是伊從他說的那家公司拿出來的，賣完之後拿到10萬元
      ，伊想說被告陳富山沒有拿到錢，就自己拿3 萬元給他」
      等語（見原審卷一第58頁至第59頁、第60頁反面），依前
      所述，足見本件竊盜案純係由袁本根1 人所為，被告陳富
      山未為任何指示或參與，亦未與袁本根有何犯意聯絡或行
      為分擔等情，應非虛妄。又證人袁本根於98年1 月17日第
      2 次警詢時固陳稱：「伊於97年9 月8 日17時許，在高雄
      縣大寮鄉○○路被告陳富山住處聊天時，被告陳富山告訴
      伊大發工業區內有一家工廠，裡面有許多銅，叫伊去偷，
      伊答應後即與被告陳富山一同前往查看，是被告陳富山提
      議邀伊去偷，再由他負責賣」等語（見高雄縣政府警察局
      林園分局警卷第3 頁反至第4 頁）；於偵查中雖又證稱：
      「是被告陳富山叫伊去的，伊不知道那邊有銅葉片，是被
      告陳富山帶伊去的，當天是晚上，因該銅葉片在圍牆內，
      但牆壁有破掉，被告陳富山就叫伊進去看，他當時沒有進
      去，因他之前就去看過了」等語（見98年度偵字第16095
      號偵卷四第8 頁、99年度偵續字第96號第55頁），然其於
      原審審理時改證述：「伊於警詢時是說被告陳富山有載伊
      經過新記公司前，伊問他裡面在做什麼，他說他不清楚，
      之後伊才騎機車返回看到裡面有銅葉片，被告陳富山確實
      沒有叫伊去偷，是伊進去偷後，才跟被告陳富山說，請他
      幫伊賣銅葉片的，因員警說本件竊盜不可能由伊獨力完成
      ，伊只好講被告陳富山的，不然沒有別人可以講了，伊在
      偵查中所言是不實在的」等語（見原審卷一第58頁至第59
      頁反面），則證人袁本根前後證述不一，互有矛盾，是否
      屬實，已非無疑；況果係被告陳富山指示證人袁本根前往
      竊取，何以證人袁本根甘冒可能被當場緝獲之風險，即予
      答應，而無要求被告陳富山一同前往之理？是依現存之證
      據，尚無從證明被告陳富山與證人袁本根就本件加重竊盜
      犯行有何犯意聯絡與行為分擔，自難單憑證人袁本根上開
      有瑕疵之陳述，遽為被告陳富山不利之認定。
（三）綜上所述，本件檢察官所舉上開證據，僅能證明袁本根確
      有上開公訴意旨所指之加重竊盜犯行，及被告陳富山受袁
      本根之託，代為尋求該贓物之買家之事實，未能證明被告
      陳富山與袁本根有何犯意聯絡或行為分擔之情，是檢察官
      所提出之證據，或其指出證明之方法，未能使本院之心證
      達到確信其為真實之程度，應認舉證尚有不足，自難僅憑
      證人袁本根上開有瑕疵之證詞，即遽以為被告陳富山不利
      之認定。此外，復查無其他積極證據，足資認定被告陳富
      山有何加重竊盜犯行，自屬不能證明被告陳富山犯罪，依
      首開說明，自應為被告陳富山無罪之諭知。
四、原審因而以不能證明被告犯竊盜罪，而為被告無罪之諭知，
    核無違誤；檢察官上訴意旨，猶執前詞，指摘原判決不當，
    為無理由，應予駁回。
五、末按刑事訴訟法第300 條規定：「前條之判決，得就起訴之
    犯罪事實，變更檢察官所引應適用之法條」，固係指法院得
    在事實同一之範圍內，自由認定事實，適用法條，亦即必於
    不變更起訴之犯罪事實，僅變更起訴法條者，始有其適用。
    而刑法竊盜罪與贓物罪之社會基本事實並非同一，社會評價
    亦不同，法院自無變更檢察官所引法條之餘地（最高法院83
    年台上字第2644號、84年台上字第2216號、94年台非字第26
    1 號、97年台上字第3867號判決意旨參照）。查證人袁本根
    於原審審理時到庭證稱：「伊叫被告陳富山幫伊賣銅葉片時
    ，有跟被告陳富山說，這是伊從被告陳富山說的那家公司拿
    出來的」等語（見原審卷一第60頁反面），是被告陳富山是
    否另涉牙保贓物罪嫌，因牙保贓物罪與竊盜罪之社會基本事
    實不同，本院無從變更檢察官起訴法條予以審理，基於刑事
    訴訟法上不告不理之原則，本院自無從審判，僅得就被告陳
    富山被訴加重竊盜罪部分，依法諭知其無罪之判決，其涉嫌
    牙保贓物罪部分，應由檢察官另行偵查卓處，附此敘明。
據上論斷，應依刑事訴訟法第368 條，判決如主文。
本案經檢察官高碧霞到庭執行職務。
中    華    民    國  100     年    4     月    13    日
                  刑事第十一庭  審判長法  官  翁慶珍
                                      法  官  孫啟強
                                      法  官  石家禎
以上正本證明與原本無異。
不得上訴。
中    華    民    國   100    年    4     月    13    日
                                      書記官  黃月瞳